【裁判字號】    99,中簡上,220
【裁判日期】    990519
【裁判案由】    詐欺
【裁判全文】
臺灣臺中地方法院刑事判決           99年度中簡上字第220號
上  訴  人
即  被  告  甲○○
上列上訴人即被告因詐欺案件，不服本院台中簡易庭99年度中簡
字第375號中華民國99年1月28日第一審簡易判決（聲請案號：台
灣台中地方法院檢察署98年度偵字第26203號），提起上訴，本
院管轄之第二審合議庭判決如下：
    主    文
原判決撤銷。
甲○○幫助意圖為自己不法之所有，以詐術使人將本人之物交付
，累犯，處拘役參拾日，如易科罰金，以新台幣壹仟元折算壹日
。
      犯罪事實
一、甲○○曾因懲治盜匪條例等案件，經台灣高等法院台中分院
    90年度上訴字第243號判處應執行有期徒刑八年四月確定，
    於民國95年10月26日假釋，至97年4月7日假釋期滿，未經撤
    銷假釋，以已執行完畢論。詎仍不知悔改，預見一般人使用
    他人金融機構之帳戶，常與財產犯罪具有密切關係，可能利
    用他人金融機構帳戶作為取得贓款之工具，並掩飾不法犯行
    ，其雖無提供帳戶幫助他人犯罪之確信，仍因向自稱「張經
    理」之不詳姓名成年人應徵工作，而基於縱若有人持之犯罪
    亦不違背其本意之幫助犯意，於98年8月間某日，在台南縣
    永康市永康衛生所前，將其所有玉山商業銀行大里分行第00
    00000000000號帳戶之存摺、金融卡（含密碼），交予該不
    詳姓名成年人。該不詳姓名成年人或所屬詐欺集團成員，取
    得甲○○所有前開銀行帳戶資料後，即意圖為自己不法之所
    有，於98年9月16日上午，撥打電話向乙○○佯稱其係台北
    市政府警察局警官，因乙○○個人資料遭冒用涉嫌洗錢，須
    凍結帳戶，要求乙○○匯款至指定帳戶監管，使乙○○信以
    為真，陷於錯誤，於同日11時11分許，在台南縣永康市○○
    街220號7-11超商內，利用中國信託商業銀行自動櫃員機轉
    帳新台幣2萬6000元至甲○○所有前開銀行帳戶，旋被提領
    一空。嗣乙○○發覺有異報警處理，而為警查悉上情。
二、案經台中縣警察局霧峰分局報請台灣台中地方法院檢察署檢
    察官偵查起訴。
    理    由
一、上揭犯罪事實，業據被告甲○○坦承不諱，核與被害人乙○
    ○指述之情節相符，並有被告所有前開銀行帳戶開戶資料、
    交易明細表，及被害人乙○○提出之中國信託商業銀行自動
    櫃員機交易明細表影本在卷可稽，足徵被告之自白供述與事
    實相符。被告預見一般人使用他人金融機構之帳戶，常與財
    產犯罪具有密切關係，可能利用他人金融機構帳戶作為取得
    贓款之工具，並掩飾不法犯行，仍將其所有前開銀行帳戶之
    存摺、金融卡（含密碼），交予不詳姓名成年人使用。該不
    詳姓名成年人或所屬詐欺集團成員取得被告所有前開銀行帳
    戶之存摺、金融卡（含密碼）後，果據以作為詐欺取財犯罪
    之工具，被告自有幫助該不詳姓名成年人或所屬詐欺集團成
    員犯詐欺取財罪之不確定故意。本件事證明確，被告上揭犯
    行已堪認定。
二、按刑法上之故意，以行為人對於構成犯罪之事實，均有具體
    確定之認識，並有意使其發生者為確定故意，而行為人對於
    構成犯罪之事實，雖無具體確定之認識，然已預見其發生，
    而其發生不違背其本意者，則為不確定故意。又行為人基於
    幫助他人犯罪之意思，為促成他人犯罪而為犯罪構成要件以
    外之行為，為幫助犯。本件被告預見一般人使用他人金融機
    構之帳戶，常與財產犯罪具有密切關係，可能利用他人金融
    機構帳戶作為取得贓款之工具，並掩飾不法犯行，仍將所有
    前開銀行帳戶之存摺、金融卡（含密碼），提供予不詳姓名
    成年人或所屬詐欺集團成員，作為取得詐欺取財犯罪所得款
    項之工具，此既不違背其當初交付存摺、金融卡（含密碼）
    之本意，且係參與提供詐欺取財之工具，對此犯行施以助力
    ，為詐欺取財罪構成要件以外之行為，應以詐欺取財罪之幫
    助犯論之。核被告所為，係犯刑法第30條第1項前段、第339
    條第1項之幫助詐欺取財罪。被告曾因懲治盜匪條例等案件
    ，經台灣高等法院台中分院90年度上訴字第243號判處應執
    行有期徒刑八年四月確定，於95年10月26日假釋，至97年4
    月7日假釋期滿，未經撤銷假釋，以已執行完畢論（見卷附
    台灣高等法院被告前案紀錄表），五年以內故意再犯本件有
    期徒刑以上之罪，為累犯，應依刑法第47條第1項規定加重
    其刑。又被告係幫助不詳姓名成年人或所屬詐欺集團成員犯
    詐欺取財罪，為幫助犯，應依刑法第30條第2項規定，按正
    犯之刑減輕之，並予先加後減。原審適用刑法第339條第1項
    前段、第30條第1項、第2項、第47條第1項、第41條第1項前
    段、刑法施行法第1條之1規定，量處被告有期徒刑三月，並
    諭知易科罰金之折算標準，固非無見。惟被告於原審判決後
    ，已與被害人乙○○達成和解，賠償被害人乙○○新台幣2
    萬元（見卷附本院準備程序筆錄、郵政匯票影本），原審判
    決未及斟酌，尚有未合，被告提起上訴，指摘原審判決量刑
    過重，非無理由，自應由本院將原審判決撤銷改判。爰審酌
    被告係因應徵工作關係，將所有前開銀行帳戶之存摺、金融
    卡（含密碼）交予不詳姓名成年人，幫助該不詳姓名成年人
    或所屬詐欺集團詐欺取財，雖然危害社會治安，並使真正施
    詐者易於隱匿，增加查緝之困難，但情節尚非嚴重，且被告
    事後已坦承上情，並與被害人乙○○達成和解賠償新台幣2
    萬元，態度良好，被告非直接參與詐欺取財之實行，非難性
    較低等一切情狀，處以如主文所示之刑，並諭知易科罰金之
    折算標準。
據上論斷，應依刑事訴訟法第455條之1第1項、第3項、第369條
條第1項前段、第364條、第299條第1項前段，刑法第339條第1項
、第30條第1項前段、第2項、第47條第1項、第41條第1項前段，
刑法施行法第1條之1第1項、第2項前段，判決如主文。
本案經檢察官丙○○到庭執行職務。
中    華    民    國     99    年    5    月    19    日
                  刑事第二庭    審判長法  官  曾佩琦
                                      法  官  郭德進
                                      法  官  鍾堯航
上正本證明與原本無異。
本件不得上訴。
                                      書記官  吳淑願
中    華    民    國     99    年    5    月    19    日
附錄本案論罪科刑法條全文
刑法第339條第1項：
意圖為自己或第三人不法之所有，以詐術使人將本人或第三人之
物交付者，處五年以下有期徒刑、拘役或科或併科一千元以下罰
金。

司法院資訊處製作；財團法人民間司法改革基金會備份。
